臺灣雲林地方法院民事判決
110年度六簡字第217號
原      告  劉朝卿  
被      告  吳玉    
訴訟代理人  陳權泰  
上列當事人間債務人異議之訴事件，於民國110 年11月29日言詞
辯論終結，本院判決如下：
    主  文
原告之訴駁回。
訴訟費用由原告負擔。
    事  實  及  理  由
一、原告起訴主張：緣兩造間於民國108 年2 月18日有成立和解
    筆錄（即鈞院108 年度附民字第60號和解筆錄，下稱系爭和
    解筆錄），系爭和解筆錄記載略以：「…被告（即本件原告
    ）有違反至事項，願意給付原告（即本件被告）新臺幣（
    下同）3 萬元」。然而，原告並無違反系爭和解筆錄所記載
    之情事，故被告聲請強制執行並無依據，爰依強制執行法第
    14條、第14條之1 第1 項等規定，提起本件訴訟等語。並聲
    明：㈠鈞院110 年度司執字第30890 號損害賠償強制執行事
    件（下稱系爭執行事件），所為之強制執行程序應予撤銷。
    ㈡訴訟費用由被告負擔。
二、被告答辯則以：依據鈞院110 年度執事聲字第37號民事裁定
    ，其理由第3 項之⑶的部分，及被告於110 年10月8 日寄給
    鈞院民事執行處聲明異議內所附照片及說明，均有提及原告
    違反系爭和解筆錄之事實等語，資為抗辯。
三、本院之判斷：
㈠、按執行名義成立後，如有消滅或妨礙債權人請求之事由發生
    ，債務人得於強制執行程序終結前，向執行法院對債權人提
    起異議之訴，強制執行法第14條第1 項前段定有明文。是依
    上開規定提起債務人異議之訴，須主張執行名義成立後，有
    消滅或妨礙債權人請求之事由發生，始得為之。所謂消滅債
    權人請求之事由，係指足以使執行名義之請求權及執行力消
    滅之原因事實，如清償、提存、抵銷、免除、混同、債權之
    讓與、債務之承擔、解除條件之成就、和解契約之成立，或
    類此之情形，始足當之。至所稱妨礙債權人請求之事由，則
    係指使依執行名義所命之給付，罹於不能行使之障礙而言（
    最高法院94年台上671 號判決意旨參照）。又按執行名義附
    有條件者，於條件成就後，始得開始強制執行，為強制執行
    法第4 條第2 項所明定，故執行名義附有條件者，為開始強
    執行之要件，非執行名義成立之要件，係屬執行名義成立後
    之事項。是執行名義附有停止條件，並無妨礙其執行名義成
    立之效力，惟債權人執附有停止條件之執行名義，對債務人
    之財產聲請強制執行時，須提出條件業已成就之證明。如債
    務人對於條件成就之事實不爭執，即得開始執行，如債務人
    對之加以爭執，則因條件是否成就之事實，屬另一實體上判
    斷之事項，非執行法院權限之範圍，應由執行當事人另行提
    起實體訴訟，以資解決。準此，於執行名義附有條件，如債
    務人對於該條件是否成就有所爭執，並欲排除該執行名義之
    執行力時，即應由債務人另提起債務人異議之訴，以為處理
    。
㈡、經查，原告主張兩造於108 年2 月18日成立系爭和解筆錄，
    嗣被告以原告違反系爭和解筆錄為由逕送強制執行，現由本
    院民事執行處以系爭執行事件受理在案，且強制執行程序尚
    未終結等情，有本院依職權調閱系爭執行事件卷宗核閱無訛
    ，應可認定原告上開主張為真實。復查，原告既主張其未違
    反系爭和解筆錄所載事項，並請求撤銷系爭執行事件之強制
    執行程序等語，則依前述說明，應認原告得提起債務人異議
    之訴，並應由被告就原告確有違反系爭和解筆錄內容之情事
    即停止條件業已成就之事實，負舉證責任。惟查，被告執系
    爭和解筆錄向本院民事執行處聲請強制執行，原經本院民事
    執行處裁定駁回聲請，復經債權人即本件被告提出異議，嗣
    本院民事庭以110 年度執事聲字第37號廢棄前揭裁定，其理
    由略以：「㈡、依系爭和解筆錄第1 、2 、3 、4 項約定『
    被告（即本件原告）願意將其及家人所使用之機車不停放在
    雲林縣○○鄉○○村○○0 ○0 號及雲林縣○○鄉○○村○○0 ○00號中間
    。被告願意其及家人使用燒金紙之金爐位置為雲林縣○○鄉○
    ○村○○0 ○00號，不要將金爐使用的位置推到雲林縣○○鄉○○村
    ○○0 ○0 號盆栽附近使用或放置。被告願意在原告（即本件
    被告）牽狗經過被告家門口時，不使用手機錄影原告牽狗遛
    狗的過程。若被告違反上開事項時，願意給付原告3 萬
    元。』可知兩造係以相對人違反系爭和解筆錄第1 至3 項之
    內容作為系爭和解筆錄第4 項債權成立之條件，堪認系爭和
    解筆錄為附有條件之執行名義，依上開規定，異議人在條件
    成就前，不得聲請強制執行。」、「㈢、又相對人（即本件
    原告）固否認其違反系爭和解筆錄第1 至3 項內容，並稱本
    件執行力已確定不存在等語，有相對人110 年9 月29日民事
    聲明異議狀附於系爭執行事件卷內可稽。然觀諸異議人（即
    本件被告）提出之『雲林縣○○鄉○○村0000號劉朝卿及其家人
    未履行和解內容事實相片』、『劉朝卿以機車及金爐長期製造
    路障阻隔道路影響行車安全違反和解事實相片』，從形式上
    觀察，兩造成立和解後，相對人之金爐擺放位置有在異議人
    放置盆栽附近；相對人配偶之機車（即車牌號碼000-000 號
    ）確實有停放在田心6 之9 號及田心6 之10號中間，系爭和
    解筆錄所附條件應已成就。再參諸兩造當初會成立系爭和解
    筆錄，應係因相對人之機車位置停放兩造房屋中間，導致異
    議人車輛進出受到影響產生之糾紛，而非相對人之機車越界
    停放所產生之糾紛，是該『中間』之約定並非限於以地界線定
    義中間，兩造之真意應係不論在兩造房屋地界線稍偏左或稍
    偏右位置，均屬該中間之範圍甚明，則原裁定認該『中間』之
    定義不明，及形式上以地界線定義中間認相對人配偶之機車
    並未逾越中線，進而認定系爭和解筆錄之條件未成就，而駁
    回異議人就系爭執行事件之強制執行聲請，尚有未洽。」等
    語（見本院卷第7 頁至第9 頁），本院爰審酌前揭裁定所持
    理由，核與本件被告所提附於系爭執行事件卷內之監視器影
    像截圖所示內容相符，確實可見車牌號碼000-000 號機車停
    放於雲林縣○○鄉○○村○○0 ○0 號及田心6 之10號房屋中間，
    且金爐亦放置於如系爭和解筆錄所稱盆栽附近，則原告違反
    系爭和解筆錄所載內容甚明，應認系爭和解筆錄所示之停止
    條件業已成就。因此，被告持系爭和解筆錄對原告強制執行
    ，即屬有據。
四、綜上所述，原告請求撤銷系爭執行事件之強制執行程序，為
    無理由，應予駁回。
五、本件事證已臻明確，兩造其餘主張、陳述及所提證據，核與
    判決結果不生影響，爰不另論述，併此敘明。
六、訴訟費用負擔之依據：民事訴訟法第78條。
中    華    民    國    110  年    12    月    13     日
                  斗六簡易庭      法  官  温文昌
以上正本係照原本作成。
如不服本判決，應於送達後20日內向本院提出上訴狀並表明上訴
理由，如於本判決宣示後送達前提起上訴者，應於判決送達後20
日內補提上訴理由書（須按他造人數附繕本）。
中　　華　　民　　國　　110 　年　　12　　月　　14　　日
                                  書記官  張宏清